臺灣高雄地方法院民事判決　　　　　　 93年度簡上字第139號
上　訴　人　乙○○
被 上訴 人　甲○○
訴訟代理人　歐陽志宏律師
複代理人　　施旭錦律師
上列當事人間請求確認本票債權關係不存在償事件，上訴人對於
中華民國93年4 月13日本院高雄簡易庭92年度年度雄簡字第1157
號第一審判決提起上訴，本院於民國94年4 月8 日辯論終結，判
決如下：
  主  文
上訴駁回。
第二審訴訟費用由上訴人負擔。
  事實及理由
一、本件被上訴人起訴主張：上訴人持有伊簽發，發票日民國90
    年8 月2 日、未載到期日、票據號碼448877號、票面金額新
    臺幣（下同）2,000,000 元之本票一紙（下稱「系爭本票」
    ），並持向本院聲請強制執行，由本院以92年度票字第4329
    號裁定准予強制執行在案。然伊係因伊夫幸延琮於90年8 月
    間向上訴人借用2,000,000 元（下稱「系爭借款」），方應
    上訴人要求，簽發系爭本票交付上訴人做為擔保，故伊與上
    訴人間並無借貸關係。況縱認伊與上訴人間確有借貸關係，
    伊亦已於91年11月間清償1,400,000 元。爰提起本訴，並先
    位聲明：確認系爭本票之本票債權對被上訴人不存在；備位
    聲明：確認系爭本票就超過600,000 元以外部分之本票債權
    對被上訴人不存在等語（原審判決確認上訴人持有被上訴人
    所簽發系爭本票之本票債權，就超過600,000 元以外部分對
    被上訴人不存在，並駁回被上訴人其餘請求，就被上訴人敗
    訴部分，未據被上訴人聲明不服，已告確定）。於本院則聲
    明駁回上訴。
二、上訴人則以：系爭借款係被上訴人向伊借用，並非伊兄即訴
    外人幸延琮借用，且伊係將2,000,000 元匯入被上訴人臺灣
    銀行楠梓分行000000000000帳戶，故伊與被上訴人間就系爭
    借款確有借貸關係。又被上訴人自87年1 月5 日起至91年11
    月4 日止，陸續另外向伊借款1,400,000 元，被上訴人於91
    年11月間交付之1,400,000 元，係為清償前開1,400,000 元
    借款，與系爭借款無關，故被上訴人之請求並無理由。原審
    判決伊持有系爭本票，就超過600,000 元以外部份之本票債
    權對被上訴人不存在，伊不服，爰提起本件上訴等語。並於
    本院聲明：(一)原判決不利上訴人部分廢棄。(二)上開廢棄部分
    ，被上訴人在第一審之訴駁回。
三、兩造不爭執之事實：
   (一)系爭本票係由被上訴人簽發並交付上訴人。
   (二)上訴人於90年8 月2 日匯款2,000,000 元至被上訴人臺灣
     銀行楠梓分行000000000000帳戶。
   (三)上訴人於91年11月5 日自被上訴人臺灣銀行楠梓分行00000
     0000000 帳戶提領1,400,000 元。
四、本件依兩造之陳述，爭執之重點應為：(一)兩造間就系爭借款
    有無消費借貸關係存在？(二)被上訴人有無另外向上訴人借款
    1,400,000 元？上訴人所受領之上開1,400,000 元是否發生
    清償系爭借款之效力？經查：
  (一)按消費借貸係要物契約，除當事人有約定一方移轉金錢或其
    他代替物之所有權於他方，而他方以種類品質數量相同之物
    返還之合意外，並須將金錢或其他代替物實行交付，始生效
    力，最高法院48年度臺上字第1807號判決要旨可資參酌。本
    件上訴人主張兩造間就系爭借款有消費借貸關係存在等節，
    有其於90年8 月2 日匯款2,000,000 元至被上訴人臺灣銀行
    楠梓分行000000000000帳戶之匯款單影本一份在卷足佐（原
    審卷第37頁），並為被上訴人所不爭執。被上訴人雖抗辯稱
    系爭借款係其夫幸延琮向上訴人借用云云，而幸延琮亦於原
    審審理時到庭附和證稱：86年間伊向銀行貸款購屋，登記於
    被上訴人名下，迨至90年8 月間尚餘約2,700,000 元未償，
    上訴人提議可以借伊2,000,000 元以減輕利息負擔，後來上
    訴人就直接把錢匯到被上訴人臺灣銀行楠梓分行帳戶，並要
    求被上訴人開立系爭本票以供擔保等語（原審92年9 月25日
    言詞辯論筆錄，見原審卷頁66以下），惟此為上訴人所否認
    ，而徵諸社會交易常情，果系爭2,000,000 元係幸延琮所借
    用，理當由其簽立借據或本票，或擔任本票共同發票人，而
    無單由被上訴人獨自簽發本票以擔保借款之理；參以幸延琮
    於原審另就上訴人於91年11月5 日自被上訴人臺灣銀行楠梓
    分行提領1,400,00 0元之過程，陳稱：伊到銀行後，尚未將
    銀行存摺及印章交給上訴人，也未填取款單予上訴人，上訴
    人自己跑到櫃台，不知道怎麼有辦法就直接領走1,400,000
    元等，語意模糊且與一般提款常識有違之內容，足見其所言
    存有重大疵累，並有偏頗之虞，而無從採為不利於上訴人之
    判斷。據上，上訴人主張系爭借款係由被上訴人借用，其係
    將借款匯入被上訴人帳戶，交付予被上訴人，被上訴人並簽
    發系爭本票以擔保還款，兩造間就系爭借款有消費借貸關係
    存在，即非無據。
  (二)又上訴人雖主張被上訴人自87年1 月5 日起至91年11月4 日
    止，另向其陸續借款1,400,000 元，並提出匯款回條影本51
    紙及現金支出傳票影本13紙等為證，惟被上訴人否認有該等
    借貸情事，並稱：因幸延琮長年在大陸經商，伊乃將臺灣銀
    行楠梓分行000000000000帳戶之存摺交予上訴人，由上訴人
    按月將幸延琮部分薪資存入該帳戶內以清償房貸利息等語。
    而核計上訴人所提之前開匯款回條及現金支出傳票，其中匯
    款回條部分合計1,275,100 元，現金支出傳票部分合計104,
    000 元，合併總金額僅為1,379,100 元，與其所述借款予被
    上訴人1,400,000 元不符；又前開現金支出傳票之抬頭人係
    坤錩企業有限公司，會計科目均記載為「應收帳款」，則支
    出104,000 元及擁有該債權之人，應為坤錩企業有限公司，
    而非上訴人。職是，以前揭證物與上訴人主張之債權金額有
    所出入，債權名目亦不相合，則上訴人有無借貸1,400,000
    元予被上訴人，已堪質疑。況且，上訴人與被上訴人本為姑
    嫂關係，彼此金錢往來之狀況本較全然無關係之人複雜，且
    交付款項與他人之理由有多端，單憑其匯款1,275,100 元予
    被上訴人，尚難逕認該款項係因借用而交付。加以，上訴人
    復自承其確有保管被上訴人前揭帳戶存摺乙節（見原審卷第
    240 頁），而一般人除有特別約定之因素，莫不謹慎保管自
    身存摺以免遭他人盜領或濫用，則上訴人持有被上人存摺乙
    事，已足使人信其與被上人間係另有資金處理或往來之約定
    ，是益難認前述上訴人匯入被上訴人該帳戶之前述款項係屬
    借款。是則，上訴人主張被上訴人另向其借款1,400,000 元
    ，無從認為真實。故兩造間僅有系爭2,000, 000元借款之消
    費借貸關係，堪予認定。
  (三)本件兩造間僅有2,000,000 元之消費借貸關係，已如前述，
    且上訴人確於91年11月5 日，自被上訴人帳戶提領1,400,00
    0 元，亦為兩造所不爭執，則被上訴人主張其交付之1,400,
    000 元，係為清償系爭借款，兩造間僅餘600,000 元借款，
    即非無據。上訴人主張其所受領之前開1,400,000 元款項，
    係被上訴人清償另筆借款等云云，要無可取。
五、從而，被上訴人請求確認上訴人持有其所簽發之系爭本票，
    就超過600,000 元以外部份之本票債權對其不存在，為有理
    由。原審判決理由雖與本院不同，惟結論並無二致，上訴意
    旨猶執前詞，指摘原判決不當，求予廢棄改判，為無理由，
    應予駁回。
據上論結，本件上訴為無理由，依民事訴訟法第436 條之1 第3
項、第449 條第1 項、第78條，判決如主文。
中　　華　　民　　國　　93　　年　　4 　　月　　22　　日
                    臺灣高雄地方法院民事第一庭
                          審判長法　官  甯　馨
                                法  官  盧怡秀
                          　    法  官  劉傑民
右為正本係照原本作成。
本判決不得上訴。
中　　華　　民　　國　　93　　年　　4 　　月　　22　　日
                                書記官  歐文政
